【裁判字號】    99,交抗,1455
【裁判日期】    990701
【裁判案由】    違反道路交通管理處罰條例
【裁判全文】
臺灣高等法院交通事件裁定            99年度交抗字第1455號
抗  告  人
即受處分人  甲○○○
上列抗告人即受處分人因違反道路交通管理處罰條例案件，不服
臺灣臺北地方法院所為中華民國99年5月31日99年度交聲字第412
號裁定（原處分案號：臺北區監理所北監自裁字第裁40-C000000
00號），提起抗告，本院裁定如下：
    主    文
抗告駁回。
    理    由
一、按汽車駕駛人駕駛汽車肇事，無人受傷或死亡而未依規定處
    置者，處新臺幣（下同）1000元以上3000元以下罰鍰；逃逸
    者，並吊扣其駕駛執照1個月至3個月；又汽車駕駛人違規肇
    事受吊扣駕駛執照處分者，應接受道路交通安全講習，道路
    交通管理處罰條例第62條第1 項、第24條第1項第1款分有明
    文。而道路交通管理處罰條例第62條第1 項規定所稱「依規
    定處置」，係指道路交通事故處理辦法第3 條：「發生道路
    交通事故，駕駛人或肇事人應先為下列處置：一、事故地點
    在車道或路肩者，應在適當距離處豎立車輛故障標誌或其他
    明顯警告設施，事故現場排除後應即撤除。二、有受傷者，
    應迅予救護，並儘速通知消防機關。三、發生火災者，應迅
    予撲救，防止災情擴大，並儘速通知消防機關。四、不得任
    意移動肇事車輛及現場痕跡證據。但無人傷亡且車輛尚能行
    駛，或有人受傷且當事人均同意移置車輛時，應先標繪車輛
    位置及現場痕跡證據後，將車輛移置不妨礙交通之處所。五
    、通知警察機關。但無人受傷或死亡且當事人當場自行和解
    者，不在此限」，而道路交通管理處罰條例第62條第1 項，
    課予駕駛人肇事後為適當處置義務，立法目的在於保存肇事
    現場相關證據，俾日後釐清肇事責任歸屬，是肇事駕駛人應
    視現場具體情形，依上開規定為必要處置。而於無人傷亡且
    車輛尚能行駛之情形，無論肇事責任誰屬，均有義務停留肇
    事現場，縱未立刻與對造當事人會晤，亦應採取必要措施，
    並即向警察機關報告，以維己身及對造權益，並釐清肇事責
    任。
二、原裁定意旨略以：抗告人即受處分人甲○○○駕駛車牌號碼
    DE-7583號自小客車，於民國98年11月8日凌晨1時5分許，在
    臺北縣汐止市○○○路、秀峰路口，擦撞同向由案外人李嘉
    賜所駕585- CW 號營業自小客車肇事，雖未造成他人受傷或
    死亡，然未依規定處置逃逸，而為原舉發機關臺北縣警察局
    汐止分局汐止派出所員警掣單逕行舉發。嗣因受處分人於應
    到案日期前向原處分機關交通部公路總局臺北區監理所提出
    申訴，原處分機關請舉發機關調查結果，仍認受處分人有前
    揭違規行為，於99年2月2日以北監自裁字第裁40-C00000000
    號裁決書，爰依道路交通管理處罰條例第62條第1 項之規定
    ，裁處1000 元之罰鍰。受處分人不服以其在路邊約5分鐘等
    對方處理，惟對方隨即駛離現場，其見狀認他不想處理，始
    駕車離開，非蓄意逃逸為由聲明異議，經原審調查後仍認受
    處分人確有「肇事逃逸」之違規事實，惟因原處分僅引用同
    條例第62條第1項前段規定裁處受處分人罰鍰1000 元，適用
    法規顯有違誤，是受處分人異議雖無理由，惟原處分既有違
    誤，自屬無可維持，而由原審將原處分撤銷，爰依依道路交
    通管理處罰條例第62條第1 項、第24條第1項第1款、違反道
    路交通管理事件統一裁罰基準表，對受處分人改裁處罰鍰30
    00元，並吊扣駕駛執照1 個月，及應接受道路交通安全講習
    等語。
三、經查：
(一)受處分人於上開時地駕車肇事無人受傷一情，除據受處分人
    以書狀陳明無訛（見原審卷第5 頁），復經證人即李嘉賜於
    原審結證：受處分人突然倒車，其當時有按2 聲喇叭聲警示
    她，她仍後退撞到他等語明確（見原審卷第47頁），且有臺
    北縣政府警察局汐止分局99年4月15日北縣警汐止交字第099
    0013056 號函所檢附道路交通事故現場圖、道路交通事故調
    查報告表（一）（二）、當事人談話紀錄表、現場照片在卷
    可稽（見原審卷第17-40頁），是此部分事實，應堪認定。
(二)受處分人駕車肇事未依規定處置且逃逸一情，除受處分人就
    己並未踐行上揭法條所定必要措施並不爭執外，復經證人李
    嘉賜到庭證稱：受處分人有發現車與其車碰撞，但她未做任
    何處理，碰撞後她停頓幾秒，她的車就離去了，她沒有把車
    子停靠路邊，她車過幾秒就消失在他視線外，當時她並未在
    車上跟他打招呼，撞到後亦無在車上向他示意，他當時並沒
    有對她作任何動作，他當時車上有乘客，沒辦法追過去，他
    就先靠左在秀峰路把乘客放下車，受處分人當時左轉秀峰路
    後，再右轉忠孝東路，就不見了，他馬上打 110，她當時根
    本沒有停車，若她有停車，當時就可以協商，他不會去打11
    0等語（見原審卷第47 頁），核與受處分人於原審自承：她
    車嗣往忠孝東路去等語相符（見原審卷第48頁背面），兼衡
    證人與受處分人素昧平生，亦無仇隙，實無故捏虛詞構陷被
    告致己亦受偽證罪嫌追訴處罰之風險與必要。而依證人上揭
    證詞及異議人前開供述，可知受處分人肇事後，並未對車輛
    位置及現場痕跡證據為適當標繪，且未與被撞車主當場和解
    ，即逕將車駛離，亦未立即通知警察機關處理，是受處分人
    辯稱：曾停留路旁，因見對方無意處理，始行離去，己無肇
    事逃逸故意云云，顯與上開證據不符，礙難憑採。而人民均
    有知法義務，故受處分人另辯稱：久居紐西蘭，不知須通知
    警察機關云云，洵係卸責之詞，無足採信，是受處分人上開
    違規行為，應堪認定。
四、按由被告上訴或為被告之利益而上訴者，第二審法院不得諭
    知較重於原審判決之刑。但因原審判決適用法條不當而撤銷
    之者，不在此限，此規定於交通事件準用之，刑事訴訟法第
    370條、道路交通管理處罰條例第89 條分有明文，是原處分
    機關處分如有不當、違法時，交通法庭得撤銷原處分另為適
    法裁定，而無不利益變更禁止原則之適用。查原處分機關就
    受處分人駕駛汽車肇事未依規定處置而逃逸，原應依道路交
    通管理處罰條例第62條第1項規定，處新臺幣1000元以上300
    0元以下罰鍰，並依同吊扣駕駛執照1 個月至3個月，且依同
    條例第24條第1項第1款處受處分人應接受道路交通安全講習
    ，始為適法；惟原處分僅引用同條例第62條第1 項前段規定
    裁處異議人罰鍰1000元，適用法規顯有違誤。原裁定撤銷原
    處分，並依道路交通管理處罰條例第62條第1項、第24條第1
    項第1 款、違反道路交通管理事件統一裁罰基準表之規定，
    裁處受處分人罰鍰3000 元，並吊扣駕駛執照1個月，及應接
    受道路交通安全講習，其認事用法並無違誤。受處分人抗告
    ，否認違規行為，為無理由，應予駁回。
據上論斷，依道路交通管理處罰條例第89條、道路交通案件處理
辦法第26條、刑事訴訟法第412條，裁定如主文。
中    華    民    國    99    年    7     月    1     日
                  刑事第五庭  審判長 法  官  高明哲
                                     法  官  高玉舜
                                     法  官  劉秉鑫
以上正本證明與原本無異。
不得再抗告。
                                     書記官  蔡宜蓁
中    華    民    國    99    年    7     月    5     日

司法院資訊處製作；財團法人民間司法改革基金會備份。
